臺灣新北地方法院民事裁定
111年度訴聲字第23號
聲  請  人  許俊榮  

            林岳澤  

            林經舜  
共      同
訴訟代理人  沈宏裕律師
相  對  人  林岳穎  

上列當事人間請求不動產所有權移轉登記事件，聲請人聲請許可
為訴訟繫屬事實之登記，本院裁定如下：
    主  文
聲請駁回。
    理  由
一、按訴訟標的基於物權關係，且其權利或標的物之取得、設定
    、喪失或變更，依法應登記者，於事實審言詞辯論終結前，
    聲請人得聲請受訴法院以裁定許可為訴訟繫屬事實之登記，
    民事訴訟法第254條第5項定有明文。次按不動產借名登記契
    約為借名人與出名人間之債權契約，出名人依其與借名人間
    借名登記契約之約定，通常固無管理、使用、收益、處分借
    名財產之權利，然此僅為出名人與借名人間之內部約定，其
    效力不及於第三人，出名人既登記為該不動產之所有權人，
    其將該不動產處分移轉登記予第三人，自屬有權處分；而借
    名登記財產於借名關係存續中，乃登記為出名人之名義，在
    該財產回復登記為借名人名義以前，借名人尚無所有物返還
    請求權可資行使；又借名登記契約準用委任之規定，於借名
    登記關係消滅後，借名人固得請求出名人返還借名登記財產
    ，惟此屬債之請求權，尚非謂借名登記財產本身即屬原借名
    人之財產（最高法院106年度第3次民事庭會議決議、107年
    度台上字第139號、100年度台上字第2101號、108年度台上
    字第412號判決意旨參照）。是以不動產借名登記契約之出
    名人，事實上業已取得該不動產之所有權，所為之處分行為
    亦為有權處分，縱使終止該不動產借名登記契約，亦不會使
    所有權直接發生變動，僅係借名者得依借名登記契約之約定
    向出名人請求將該不動產所有權移轉登記於己。
二、聲請意旨略以：聲請人與相對人共同合夥出資購買門牌號碼
    新北市○○區○○街00巷0號房屋及其坐落基地即新北市○○區○○
    段000地號土地應有部分1/2（下合稱系爭房地），相對人僅
    出資250萬元，就系爭房地權利範圍僅2272/10000，聲請人
    與相對人因考量向銀行貸款方便，因而成立借名登記契約，
    約定聲請人許俊榮、林岳澤、林經舜就系爭房地權利範圍依
    序為3184/10000、2272/10000、2272/10000借名登記被告名
    下。107年間相對人又將其權利範圍2272/10000出售予聲請
    人許俊榮，並簽訂特別約定事項。因相對人於110年9月24日
    否認有借名登記契約存在，借名登記關係已無繼續之必要，
    聲請人已起訴主張終止借名登記關係，以起訴狀繕本送達相
    對人為終止借名登記契約之意思表示，並依民法541條第1項
    、第179條規定，請求相對人將系爭房地所有權移轉登記予
    聲請人，爰依民事訴訟法第254條第5項規定，聲請  鈞院裁
    定許可於系爭房地之不動產為訴訟繫屬事實之登記等語。
三、經查，聲請人主張系爭房地現借名登記在相對人名下，茲已
    終止借名登記契約，請求相對人將系爭房地所有權移轉登記
    予聲請人等情，如若屬實，其請求之依據（民法第541條第2
    項、民法第179條），在於終止借名登記契約後，依上開法
    律關係請求返還系爭土地，核其訴訟標的權利之性質係屬「
    債權」，揆諸前開說明，聲請人尚無所有物返還請求權可資
    行使，與民事訴訟法第245 條第5 項規定之要件不符，聲請
    人聲請許可為訴訟繫屬事實之登記，與法即有未合，應予駁
    回。
中　　華　　民　　國　　111 　年　　11　　月　　3 　　日
                  民事第一庭    法　官　朱慧真
以上正本係照原本作成
如對本裁定抗告須於裁定送達後10日內向本院提出抗告狀，並應
繳納抗告費新臺幣1,000元整。
中　　華　　民　　國　　111 　年　　11　　月　　3 　　日
                                書記官　黃翊芳